臺灣新竹地方法院刑事判決　　　　　　　　　　　　九十一年度交訴字第一○六號
　　公　訴　人　臺灣新竹地方法院檢察署檢察官
　　被　　　告　乙○
　　選任辯護人　李晉安律師
右列被告因公共危險案件，經檢察官提起公訴（九十一年度偵字第一七三八號），本
院判決如左：
    主  文
乙○駕駛動力交通工具肇事，致人受傷而逃逸，處有期徒刑柒月。緩刑參年。
    事  實
一、乙○於民國九十一年二月六日十五時三十分許，駕駛動力交通工具車牌號碼ＭＬ
    —六二九○號之自用小客車，沿新竹縣湖口鄉○○村○鄰○○○道路由東往西方
    向行駛，行經新竹縣湖口鄉和興村八鄰五○號前五十公尺處之十字路口，本應注
    意車前狀況，並隨時採取必要之安全措施，以避免危險事故之發生，而依當時之
    路況，並無不能注意之情形，竟疏未隨時注意，致以車頭擦撞甲○○所駕駛沿新
    竹縣光復圳旁產業道路由北往南方向行駛之車牌號碼ＨＳＳ—六三六號之重型機
    車，致甲○○人車倒地，且前開車牌號碼ＭＬ－六二九○號自用小客車車牌掉落
    地面，甲○○並因此受有頭部外傷合併腦震盪、硬腦膜下積水、左下肢多處擦傷
    合併挫傷等傷害（所涉過失傷害罪嫌部分未據告訴）。乙○肇事後，繼續駛離約
    十五公尺後始返回現場，於下車查看發現甲○○受傷倒地，明知其駕駛上開動力
    交通工具肇事致人受傷，竟不顧甲○○之安危，未即採取救護或其他必要措施，
    亦未向警察機關報告，即基於逃逸之犯意，於撿拾掉落之車牌後逕自駛離，嗣經
    警據報前來處理，依據丁○○記下之車號循線查獲上情。
二、案經新竹縣警察局竹北分局報請臺灣新竹地方法院檢察署檢察官偵查起訴。
    理  由
一、訊據被告乙○固不否認於右揭時間，駕駛車牌號碼ＭＬ－六二九○號自用小客車
    行經前開路段，擦撞被害人甲○○駕駛之車牌號碼ＨＳＳ—六三六號重型機車致
    甲○○受傷等情，惟否認有何駕駛動力交通工具肇事，致人受傷而逃逸之犯行，
    辯稱略以：車禍發生當時，我不知道有撞到人，所以繼續前行，但我車上的友人
    丙○○說我有撞到機車，我立刻調頭回到現場，我有詢問甲○○傷勢如何，甲○○表示並無大礙，我就請路人叫救護車，我則自行駕車離開現場云云。
二、按汽車駕駛人，駕駛汽車肇事致人受傷或死亡，應即採取救護或其他必要措施，
    並向警察機關報告，不得駛離。道路交通管理處罰條例第六十二條第一項前段明
    文規定。考其立法意旨，係以道路交通事故之發生，常非於己之鄰親家里，時有
    告救不能情事，乃課以肇事者須即採取救護或其他必要措施，並應向警察機關報
    告，不得離開之法定義務，以防因就醫延誤致生無謂傷亡，並俾得通知傷亡者家
    屬到場，以明責任。是凡肇事人於行車肇事致人受傷（輕傷）之情形，除非已取
    得受傷者同意，如未即採取救護或其他必要措施，並向警察機關報告，即駕車駛
    離現場，均與此項課汽車駕駛人於行車肇事後法律上應履行之義務相違背。此項
    義務亦即刑法第二百九十四條第一項規定之應為保護之「法令」之一。又刑法第
    一百八十五條之四規定駕駛動力交通工具肇事致人死傷而逃逸罪，係於八十八年
    四月二十一日增訂公布，並自同年四月二十三日開始生效，其增設本條文之立法
    目的，乃為維護交通，增進行車安全，促使當事人於事故發生時，能對被害人即
    時救護，減少死傷，以保護他人權益並維護社會秩序。其立法精神在於交通事故
    一旦發生，且發生人員傷亡之情況，不論是撞人或被撞，或是因其他事故而造成
    死傷，只要是在駕駛動力交通工具過程內所發生者，參與這整個事故過程之當事
    人皆應協助防止死傷之擴大。第以如駕駛人於事故發生後，隨即駕車逃離現場，
    不僅使肇事責任認定困難，更可能使受傷之人喪失生命或求償無門。刑法第一百
    八十五條之四具有遺棄罪之性質，乃參照刑法第二百九十四條第一項之刑度以增
    設。其救護義務不以汽車駕駛人因故意或過失肇事致人傷亡為必要，只要其為該
    交通事故之現場當事人，則對事故現場之傷亡人員皆有救護之義務，此即為本條
    與第二百九十四條第一項之區別所在。因此，本條所欲規範者乃當事人於交通事
    故發生時（不論其有無故意或過失）遺棄被害人於不顧之逃逸行為，且若謂當事
    人之救護義務須視其有無故意、過失而定，則不僅有違刑法第一百八十五條之四
    的立法目的與精神，本條文之功能亦將喪失殆盡。故所謂駕駛動力交通工具肇事
    ，乃指駕駛動力交通工具發生交通事故，而非指因故意或過失導致事故發生而逃
    逸者，始成立本罪。所謂逃逸，指於肇事當時或隨後離去現場之行為。
三、經查：
(一)、被告駕駛動力交通工具肇事，致被害人甲○○受傷之事實，迭據被害人甲○○於
    警訊、偵查及本院審理時指述綦詳（偵卷第九頁、第二八頁、第三十頁），核與
    證人丁○○、丙○○證述相符（偵卷第七頁、第二九頁、本院卷第十七頁、第二
    九頁），並有道路交通事故調查表、新竹縣警察局竹北分局湖口分駐所道路交通
    事故肇因研判表各乙紙及照片十幀（偵卷第十三頁、第十九頁、第十四頁至第十
    八頁）在卷可稽，而被害人甲○○因為被告駕駛動力交通工具肇事，受有頭部外
    傷合併腦震盪、硬腦膜下積水、左下肢多處擦傷合併挫傷等傷害，亦有財團法人
    天主教湖口仁慈醫院診斷證明書乙紙（偵卷第十頁）附卷可查，應堪信為真實。
(二)、被害人甲○○指稱：「車禍發生當時被告確實有回到現場看我」（偵卷第二八頁
    ）等語，而證人丁○○證稱：「我於九十一年二月六日下午十五時三十分許在新
    竹縣湖口鄉和興村八鄰五十號前五十公尺處看見車禍，是一輛自小客車撞到乙台
    機車，該機車騎士跌倒路旁，而機車則翻落田裏，而自小客車撞到機車後便駛離
    ，過了差不多五分鐘，該自小客車又回到肇事現場並下車查看機車騎士之受傷情
    形，並一直搖傷者，發現傷者昏迷不醒，便將其掉落現場之車牌（ＭＬ－六二九
    ○）撿起至車上放置後便駕車離去」等語（偵卷第七頁、本院卷第二八頁），且
    證人丙○○復稱：「當時乙○駕車，我坐在右前座，當時時速約四、五十公里，
    我們是從山葉機車廠往員山方向由東向西行駛，行經肇事路口，當時被害人甲○○騎乘機車在我們右側由北往南行駛，車禍發生後乙○繼續往前開一、二百公尺
    ，我跟乙○說有撞到人，他立刻調頭回到現場，乙○下車扶被撞的老人家，那老
    人家一直在搖頭，我在車上等，我不知道乙○有無報警，乙○下車約五分鐘後又
    上車，說沒有事，並撿回掉落現場的車牌，我們就駕車離開現場」等語明確（偵
    卷第三十頁、本院卷第十七頁），再由前述道路交通調查報告表之記載，足證被
    告於車禍發生後，雖曾下車查看，惟並未對傷者施以救護或報警處理，反而於撿
    拾掉落之車牌後駛離現場，幸經證人丁○○報警處理後始查獲。
(三)、被告自承：「肇事後我沒有立刻停下車，而是往前開了十五公尺，再調頭回來查
    看該老伯傷勢，我詢問被害人的情形如何，他告訴我說他的腳、手和頸部後側有
    擦傷，他說應該沒有什麼關係，我告訴他我請那名中年婦女叫救護車，我沒有等
    到救護車來就走了，我沒有留下任何連絡方法予該機車騎士，我的駕照因違規遭
    吊扣，我因一時情急才會離開現場」（偵卷第四頁、第二八頁、第三一頁、本院
    卷第十九頁、第五二頁）等語，而關於本件車損情形，被害人所駕駛之重型機車
    翻落路旁，情形嚴重，而被告駕駛之自小客車車頭有撞擊痕跡且車牌掉落，有現
    場相片在卷可考，顯見當時撞擊力道甚為猛烈，聲響當亦非微，且被害人於碰撞
    後亦摔倒在地，衡情被告應下車探視雙方碰損、受傷情形，而不致輕率認為告訴
    人傷勢甚輕並於撿拾掉落車牌後立即離去，然被告於車禍發生駛離後雖曾返回現
    場下車查看與被害人交談，惟並未報警處理或對傷者施以救護，且因駕照違規遭
    吊扣，一時情急，而未留下其姓名、車號及聯絡方式給被害人，即自行離開現場
    ，顯具肇事逃逸之故意。
(四)、至被告另稱被害人甲○○自述傷勢並無大礙，沒有關係，且其已請求丁○○打電
    話叫救護車，所以先行離開乙節，惟此業據被害人甲○○證稱：「車禍發生之後
    ，我迷迷糊糊的，不知道發生什麼事情，我當時驚嚇過度，只知道自己流血了，
    被告有對我說話，但是我只記得他說他有事情要先走」（本院卷第三十頁）等語
    ，而證人丁○○亦證述：「我告訴駕駛快點把被害人送醫，被告扶了一下被害人
    ，扶不動，他就又離開，他沒有要我報警或叫救護車，其實車禍一發生，在被告
    回來之前，我就已經打電話叫救護車了」（本院卷第二八頁）等語綦詳，足認被
    害人甲○○於車禍事故發生後，意識一直處在迷糊不清之狀態，當不可能明確表
    示自己傷勢甚輕，而在無任何賠償協議之情形下，同意被告先行離去，至證人丁○○亦指陳並無聽聞被告要求其叫救護車，是其自行打電話為之等語，故此部分
    均不足為被告有利之認定，是被告前揭辯詞係屬卸責之詞，實不足採。綜上所述
    ，本件事證已臻明確，被告犯行堪予認定，應依法論科。
四、核被告所為，係犯刑法第一百八十五條之四之駕駛動力交通工具肇事，致人受傷
    而逃逸罪。爰審酌被告肇事後卻逃逸棄受傷之被害人於不顧，惟其素行尚佳，且
    犯罪後已與被害人甲○○達成和解，此有和解書附卷可參（偵卷第三五頁），態
    度尚佳一切情狀，量處如主文所示之刑。末查，被告前未曾受有期徒刑以上刑之
    宣告等情，此有臺灣高等法院被告全國前案紀錄表以及臺灣新竹地方法院檢察署
    刑案資料查註紀錄表各一份附卷可稽，其因一時失慎致有上開犯行，經此刑之宣
    告後當知所惕勉自勵，信無再犯之虞，足認本件宣告刑以暫不執行為適當，爰併
    予宣告緩刑參年，以鼓勵向上並期自新。
三、據上論斷，應依刑事訴訟法第二百九十九條第一項前段，刑法第一百八十五條之
    四、第七十四條第一款第一項，判決如主文。
本案經檢察官劉邦繡到庭執行職務。
中      華      民      國    九十一    年     十一     月      八      日
                              臺灣新竹地方法院交通法庭
                                  審判長法  官   王銘勇
                                        法  官   魏瑞紅
                                        法  官   楊數盈
右正本證明與原本無異。
如不服本判決，應於判決送達後十日內向本院提出上訴狀( 應附繕本 )。
                                        書記官   沈藝珠
中      華      民      國    九十一    年     十一     月      八      日
